【裁判字號】    98,上易,2538
【裁判日期】    981014
【裁判案由】    贓物
【裁判全文】
臺灣高等法院刑事判決                98年度上易字第2538號
上  訴  人    臺灣板橋地方法院檢察署檢察官
被      告    乙○○
上列上訴人因被告贓物案件，不服臺灣板橋地方法院98年度易字
第1296號，中華民國98年8月17日第一審判決（起訴案號：臺灣
板橋地方法院檢察署98年度偵字第10540號），提起上訴，本院
判決如下：
    主  文
上訴駁回。
    理  由
一、按依刑事訴訟法第350條、第361條、第362條、第367條規定
    ，不服地方法院之第一審判決而上訴者，須提出上訴書狀，
    並應敘明具體理由，為上訴必備之程式；其所提出之書狀未
    敘述上訴理由，或僅曾以言詞陳述上訴理由者，均應於上述
    期間屆滿後20日內補提理由書於第一審法院。第一審法院經
    形式審查，認逾期未補提上訴理由者，應定期間先命補正；
    逾期未補正者，為上訴不合法律上之程式，應以裁定駁回。
    倘已提出上訴理由，但所提非屬具體理由者，則由第二審法
    院以上訴不合法律上之程式，判決駁回。而所謂具體理由，
    必係依據卷內既有訴訟資料或提出新事證，指摘或表明第一
    審判決有何採證認事、用法或量刑等足以影響判決本旨之不
    當或違法，而構成應予撤銷之具體事由，始克當之（例如：
    依憑證據法則具體指出所採證據何以不具證據能力，或依憑
    卷證資料，明確指出所為證據證明力之判斷如何違背經驗、
    論理法則）；倘僅泛言原判決認定事實錯誤、違背法令、量
    刑失之過重或過輕，而未依上揭意旨指出具體事由，或形式
    上雖已指出具體事由，然該事由縱使屬實，亦不足以認為原
    判決有何不當或違法者（例如：對不具有調查必要性之證據
    ，法院未依聲請調查亦未說明理由，或援用證據不當，但除
    去該證據仍應為同一事實之認定），皆難謂係具體理由，俾
    與第二審上訴制度旨在請求第二審法院撤銷、變更第一審不
    當或違法之判決，以實現個案救濟之立法目的相契合，並節
    制濫行上訴（最高法院97年度台上字第892號判決參照）。
    又第二審法院認為上訴書狀未敘述理由，依刑事訴訟法第36
    7條但書規定，始應定期間命其補正。如認上訴書狀已敘述
    理由，但其理由非屬具體，其所為上訴，即不符上訴之法定
    要件，自得逕行判決駁回，無定期命補正問題（最高法院97
    年度台上字第3599號判決參照）。
二、本件經原審審理結果，認為：
（一）被告乙○○與其同居男友楊長維及友人尤國和，在臺北縣
      泰山鄉○○路○段21之17號，合資開設「再生電動工具五
      金行」，從事五金收購、買賣業務，平日並由被告乙○○
      實際負責管理經營該五金行。緣某真實姓名年籍不詳之成
      年男子2人於民國（下同）98年3月10日夜間某時許，以不
      詳車號之箱型車載運中古高壓洗車機1台（該台洗車機係
      甲○○於上開載運時間前之98年3月10日夜間某時在其位
      於臺北縣樹林市○○街25號住處前之騎樓處，遭不明人士
      所竊取）至上址五金行，向店內之乙○○兜售上開洗車機
      未果，該2名男子則將上開洗車機1台放置在五金行店外雜
      物堆處。詎被告乙○○於翌日（98年3月11日）上午上班
      時間在上址五金行外堆放雜物處，發現上揭2名男子所載
      運之上開洗車機後，明知該台洗車機係來路不明之贓物，
      竟仍予收受而持有之，並將該洗車機放置在五金行店外雜
      物堆，且任由店內不知情之員工王文竹將該洗車機所連接
      之噴水槍拆卸後，放置在五金行店內之貨架上。嗣因甲○
      ○於同年3月14日駕車經過上址五金行時，發現該洗車機
      在上址五金行外堆放雜物處，隨即報警先後於同日下午3
      時50分許及同日下午5時40分許，在上址五金行店外雜物
      堆、店內貨架上分別起獲上開中古高壓洗車機1台及遭拆
      卸下之噴水槍1支，而查悉上情。
（二）訊據被告乙○○固坦承有2名男子2人於98年3月10日夜間
      ，以不詳車號之箱型車載運中古高壓洗車機1台至上址五
      金行，向其兜售未果後，將上開洗車機1台放置在五金行
      店外雜物堆處，及經警在上址五金行雜物堆、店內貨架上
      分別起獲上開中古高壓洗車機1台及遭店內人員王文竹所
      拆卸之噴水槍1支等事實，惟矢口否認有收受贓物罪之犯
      行，辯稱：伊於98年3月10日夜間，並沒有要收該洗車機
      ，當時很暗，伊不知道那是什麼東西，且伊當時告訴對方
      說來路不明的東西伊不收，而伊是第二天早上在五金行店
      的外面看到那個洗車機；如果伊要收受贓物的話，一定會
      把該洗車機放在店內，並不會把它放在外面，伊也不可能
      收受該洗車機，而害了五金行的經營云云。惟查：
  １、本件員警先後於98年3月14日下午3時50分許及同日下午5
      時40分許，在被告乙○○所負責管理經營之上址「再生電
      動工具五金行」店外雜物堆、店內貨架上分別起獲之中古
      高壓洗車機1台及遭拆卸下之噴水槍1支，係告訴人甲○○
      於98年3月10日夜間某時在其位於臺北縣樹林市○○街25
      號住處前之騎樓處，遭不明人士所竊取等情，業據證人即
      告訴人甲○○於警詢、偵查及原審審理中指證屬實，並有
      贓物認領保管單、查獲上開洗車機、噴水槍之五金行現場
      照片共17幀在卷可稽，堪信屬實。
  ２、又被告乙○○於警詢、偵查時供稱：98年3月10日夜間，
      五金行店內鐵門拉下，伊準備去洗澡時，有2名男子以箱
      型車載運上開中古高壓洗車機1台，至上址五金行，問伊
      有無收購洗車機，伊向對方說不收來路不明的東西，之後
      伊沒有理會對方就去洗澡了，直到當天早上五金行開門營
      業時，伊才發現有1台洗車機放置在五金行店右側（騎樓
      下）地上等語；且原審於審理中當庭播放被告提出上址五
      金行外面之監視器錄影光碟後，顯示當天夜間有一輛車號
      不詳之箱型車駛入上址五金行的路旁，嗣有2人先後走到
      車尾，打開後車門，之後該2人從車上搬出1台四方形的機
      器之類物體，放在五金行之路旁，之後該2人上車，沒多
      久將車開走等情，業經原審勘驗屬實，並記明筆錄在卷可
      稽。是上開監視器錄影光碟所示有2名男子駕駛箱型車將1
      台四方形的機器之類物體，放置上址五金行路旁之情，與
      被告上開供述之情節相符，而證人甲○○於原審審理中觀
      看上開光碟內容後，其證稱該四方形物體就是伊的高壓洗
      車機等語，是上開真實姓名年籍不詳之成年男子2人於98
      年3月10日夜間，以箱型車載運中古高壓洗車機1台至上址
      五金行，向被告兜售上開洗車機未果後，該2名男子即將
      上開中古高壓洗車機1台放置在五金行店外雜物堆處，嗣
      被告於翌日（98年3月11日）上午開店上班時在上址五金
      行外堆放雜物處，發現該2名男子所載運之上開中古高壓
      洗車機等事實，應堪以認定。
  ３、按收受贓物罪為贓物罪之概括規定，凡與贓物罪有關，不
      合於搬運、寄藏、故買、牙保贓物，而其物因他人財產犯
      罪已成立贓物之後，有所收受而取得持有者均屬之，旨在
      處罰追贓之困難，並不以無償移轉所有權為必要（最高法
      院82年度台非字第188號判決採同一意旨，可資參照）。
      查被告與其同居男友楊長維及友人尤國和，在上址合資開
      設「再生電動工具五金行」，從事五金收購、買賣業務，
      平日並由被告乙○○實際負責管理經營該五金行之事實，
      亦據被告於警、偵及原審審理中供述在卷，核與證人尤國
      和於警詢、偵查中之證述，及證人丙○○於原審審理中證
      述之情節相符。是被告於案發當時為上開五金行之實際經
      營負責人，而其於98年3月11日上午開店時在上址五金行
      外堆放雜物處，發現上述2名男子於前日晚間所載運並向
      其兜售後所留下之上開中古高壓洗車機後，被告並未報警
      以通知失主領回，仍讓該洗車機持續放置在五金行店外雜
      物堆，並任由店內不知情之員工王文竹，將該洗車機所連
      接之噴水槍拆卸並置於五金行店內之貨架上等情，已據被
      告、證人王文竹分別於原審審理中供證在卷；又依被告供
      述上述2名男子前來兜售物品時，其有向他們說不買來路
      不明的東西等語，則被告於98年3月11日上午開店時在上
      址五金行外堆放雜物處發現上開中古高壓洗車機時，被告
      應知悉該2名男子所載運之中古高壓洗車機係來路不明之
      物；復觀之查獲上開洗車機之五金行現場照片，顯示該洗
      車機為警查獲時係放置在上址五金行外堆放待修機器等物
      之上方，而證人王文竹於原審審理中亦證稱：放置該處之
      機具都是屬於五金行的，但都是需要修理的，別人不能隨
      便拿走等語，且被告於原審審理中亦供承：員警查獲洗車
      機的地方，是因五金行內放不下而堆放待修東西的地點等
      語，堪認員警查獲放置上開洗車機之地點，仍屬於被告所
      實際經營管理之五金行的管領範圍；再參以證人甲○○於
      原審審理中證述伊將該洗車機領回後，將電線接好後就可
      以用了，案發前伊已經用了十幾年了，還很好用等語，足
      徵該洗車機並非屬他人丟棄或無價值之廢棄物至明，被告
      辯稱該洗車機係無價值之物云云，自非足採。故綜上各情
      以觀，被告於98年3月11日上午開店時在上址五金行外堆
      放雜物處，發現上述2名男子於前晚所載運並向其兜售未
      成而留下之上開中古高壓洗車機後，仍讓該洗車機持續放
      置在五金行管領使用範圍即店外雜物堆，並任由店內員工
      王文竹，將該洗車機所連接之噴水槍拆卸並置於五金行店
      內之貨架上，堪認上開真實姓名年籍不詳之成年男子2人
      於98年3月10日夜間某時許，載運前來兜售之中古高壓洗
      車機係來路不明之贓物，而被告於98年3月11日上午在上
      址五金行外堆放雜物處，發現該來路不明之洗車機時，仍
      繼續讓該台洗車機持續放置在五金行店外雜物堆時，實際
      負責管理經營該五金行之被告，事實上對該洗車機已取得
      管領支配力，揆諸上揭說明，被告對該洗車機（含噴水槍
      ）已有所收受而取得持有，堪以認定，是被告明知該台洗
      車機係來路不明之贓物，竟仍予收受而持有之，自合於收
      受贓物罪之要件。被告辯稱其並沒有要收受該洗車機云云
      ，尚非足採。
  ４、綜上所述，被告所辯各節，應係卸責之詞，不足採信。本
      案事證明確，被告犯行洵堪認定，應依法論科。
（三）核被告乙○○所為，係犯刑法第349條第1項之收受贓物罪
      。爰審酌被告犯罪之動機、目的、手段、告訴人所受損害
      、被告所收受贓物之價值，兼衡被告之智識程度、告訴人
      甲○○於原審審理中陳明不再追究被告責任，暨被告犯後
      否認犯行之態度等一切情狀，判處拘役40日，如易科罰金
      ，以新臺幣1仟元折算1日，並諭知如易科罰金之折算標準
      。
三、本件公訴人不服原審判決，提起上訴，理由略稱：本件被告
    矢口否認犯行，犯後態度不佳，以致原審依職權訊問3名證
    人，浪費司法資源甚鉅，原審判決僅量處拘役40日，顯然過
    輕等語。然查，原審業已審酌被告犯罪之動機、目的、手段
    、告訴人所受損害、被告所收受贓物之價值，兼衡被告之智
    識程度、告訴人甲○○於原審審理中陳明不再追究被告責任
    ，暨被告犯後否認犯行之態度等一切情狀，而為量刑，並諭
    知易科罰金之折算標準，公訴人上訴僅以被告否認犯罪、犯
    後態度不佳及浪費司法資源等虛詞為由而指摘原審判決量刑
    過輕，然對於原審判決究有何具體事由，致判決不當或違法
    ，並無一語涉及，即顯未依據卷內既有訴訟資料或提出新事
    證，指摘或表明原審判決有何採證認事、用法或量刑等足以
    影響判決本旨之不當或違法，或足以影響原判決，構成應撤
    銷之具體事由（參照最高法院97年度台上字第3267號、第39
    92號、第4252號判決要旨）。依上開判決意旨，本件上訴不
    合上訴之法定要件，應予駁回，並不經言詞辯論為之。
據上論斷，應依刑事訴訟法第367條前段、第372條，判決如主文
。
中    華    民    國    98    年    10    月    14    日
                  刑事第五庭    審判長法  官  高明哲
                                      法  官  林洲富
                                      法  官  高玉舜
以上正本證明與原本無異。
不得上訴。
                                      書記官  許雅淩
中    華    民    國    98    年    10    月    14    日


司法院資訊處製作；財團法人民間司法改革基金會備份。
